【裁判字號】    95,訴,1366
【裁判日期】    950908
【裁判案由】    毒品危害防制條例
【裁判全文】
臺灣彰化地方法院刑事判決              95年度訴字第1366號
公  訴  人  臺灣彰化地方法院檢察署檢察官
被      告  甲○○
上列被告因違反毒品危害防制條例案件，經檢察官提起公訴（95
年度毒偵字第2861號），被告於本院準備程序中就被訴事實為有
罪之陳述，經本院合議庭裁定由受命法官獨任依簡式審判程序審
理，判決如下：
    主    文
甲○○施用第一級毒品，累犯，處有期徒刑壹年。
    犯罪事實
一、甲○○前有違反肅清煙毒條例及麻醉藥品管理條例前科，又
    因施用毒品案件，經本院以89年度毒聲字第1324號裁定送觀
    察、勒戒後，認有繼續施用毒品傾向，再經本院以89年度毒
    聲字第1665號裁定令入戒治處所強制戒治，於民國89年11月
    21日停止戒治出所付保護管束，並於90年3 月30日保護管束
    期滿未經撤銷停止戒治，視為執行完畢釋放，由臺灣彰化地
    方法院檢察署檢察官以90年度戒毒偵字第567 、568 號為不
    起訴處分確定；於前揭強制戒治執行完畢釋放後5 年內，再
    因施用第一級毒品案件，經臺灣高等法院臺中分院以93年度
    上訴字第1979號判決判處有期徒刑11月確定；再因施用第二
    級毒品案件，經本院以93年度簡字第147 號判決判處有期徒
    刑5 月確定；前開二罪嗣經定應執行有期徒刑1 年3 月確定
    ，入監執行後，已於94年12月29日縮刑期滿執行完畢。猶不
    思悔改，復基於施用第一級毒品海洛因之犯意，於95年7 月
    10日某時，在位於彰化縣埔鹽鄉○○村○○路79之10號之朋
    友住處，以將海洛因加水混合後以注射針筒注射體內之方式
    ，施用第一級毒品海洛因1 次。嗣於95年7 月12日下午2 時
    許，在上揭朋友住處為警查獲。
二、案經彰化縣警察局鹿港分局報告臺灣彰化地方法院檢察署檢
    察官偵查起訴。
    理    由
一、被告甲○○於準備程序中，先就前揭犯罪事實為有罪之陳述
    ，且所犯係死刑、無期徒刑、最輕本刑為3 年以上有期徒刑
    以外之罪，經本院合議庭依刑事訴訟法第273 條之1 第1 項
    之規定，裁定由法官一人獨任進行簡式審判程序，合先敘明
    。
二、上開犯罪事實，業據被告於本院審理中坦承不諱，且被告於
    上揭時地獲案後，經採其尿液送驗之結果，呈嗎啡陽性反應
    （按一般施用海洛因者會在其體內代謝為嗎啡成分殘留，並
    經由尿液排出），有彰化縣警察局鹿港分局委託檢驗尿液代
    號與真實姓名對照認證單、詮昕科技股份有限公司00000000
    號濫用藥物尿液檢驗報告各1 份附卷可稽，足徵被告自白與
    事實相符，堪予採信。
三、按依毒品危害防制條例第20條第2 項規定觀察、勒戒或強制
    戒治執行完畢釋放後，5 年後再犯第10條之罪者，適用本條
    前二項之規定；又經觀察、勒戒或強制戒治執行完畢釋放後
    ，5 年內再犯第10條之罪者，應由檢察官偵查起訴，毒品危
    害防制條例第20條第3 項、第23條第2 項分別定有明文。而
    參酌該條例第20條第3 項立法理由：「觀察、勒戒或強制戒
    治後5 年後再犯者，顯見前所實施之觀察、勒戒或強制戒治
    已足以遮斷其施用毒品之癮，為期自新及協助其斷除毒癮，
    對此5 年後再犯者爰明定仍適用初犯之規定，先經觀察勒戒
    、強制戒治之程序」及第23條第2 項之立法理由：「經觀察
    、勒戒或強制戒治後5 年內再犯者，其再犯率甚高，原據以
    實施之觀察勒戒及強制戒治既已無法收其實效，爰施以刑事
    處遇」，足見5 年後再犯者，應再適用觀察、勒戒程序，係
    因前所實施之觀察、勒戒或強制戒治已足以遮斷其施用毒品
    之癮，致5 年內未再犯，故再予其自新機會，重啟觀察、勒
    戒程序；如觀察、勒戒或強制戒治執行完畢釋放後5 年內曾
    再犯施用毒品案件，且於再犯後5 年內復有施用毒品犯行，
    則之前戒毒程序顯未能有效遮斷其施用毒品之癮，依前開立
    法意旨，自無再施以觀察、勒戒之必要，應由檢察官偵查起
    訴（最高法院95年度第7 次刑庭會議決議參照）。查被告前
    因施用毒品案件，經強制戒治執行完畢釋放日係90年3 月30
    日，而本次公訴人起訴被告施用毒品之犯行係於95年7 月10
    日所犯，雖距離前述強制戒治執行完畢釋放日已逾5 年，然
    被告於前述強制戒治執行完畢釋放日後5 年內即曾因再犯施
    用毒品案件，分別經臺灣高等法院臺中分院以93年度上訴字
    第1979號判決判處有期徒刑11月確定，及本院以93年度簡字
    第147 號判決判處有期徒刑5 月確定，則揆諸前開說明，公
    訴人就被告本案施用毒品之犯行提起公訴，核無違誤，自應
    由本院依法判決。綜上所述，本案事證已臻明確，被告施用
    第一級毒品海洛因犯行堪予認定，應依法論科。
四、核被告所為，係犯毒品危害防制條例第10條第1 項之施用第
    一級毒品罪。其為供己施用而於施用前持有海洛因之低度行
    為，為其施用之高度行為所吸收，不另論罪。又查被告曾因
    施用第一級毒品案件，經臺灣高等法院臺中分院以93年度上
    訴字第1979號判決判處有期徒刑11月確定；再因施用第二級
    毒品案件，經本院以93年度簡字第147 號判決判處有期徒刑
    5 月確定；前開二罪嗣經定應執行有期徒刑1 年3 月確定，
    入監執行後，已於94年12月29日縮刑期滿執行完畢，有臺灣
    高等法院被告前案紀錄表乙紙附卷可憑，其受此有期徒刑執
    行完畢後，5 年以內再犯有期徒刑以上之罪，為累犯，應依
    修正前刑法第47條加重其刑【查被告行為後，刑法第47條累
    犯之規定，業於94年2 月2 日修正公布，並於95年7 月1 日
    施行，惟被告不論依修正前之刑法第47條，或修正後之刑法
    第47條第1 項之規定，均構成累犯，比較新、舊法結果，新
    法對被告並無較有利之情形，則依刑法第2 條第1 項前段規
    定，仍應適用行為時之法律（最高法院95年第8 次刑事庭會
    議決議參照）】。爰審酌被告前有違反肅清煙毒條例及麻醉
    藥品管理條例前科，又因施用毒品案件，二次經法院判刑確
    定，甫於94年12月29日執行完畢，仍再犯本次施用毒品犯行
    ，足見其自制能力尚有未足，有接受相當期間監禁教化之必
    要，以促其及早矯正吸毒惡習；惟念及被告犯罪之動機、目
    的係因施用毒品之習性難以戒除，其犯罪手段僅係戕害自己
    之身心、施用毒品時間及犯罪後坦承犯行之態度等一切情狀
    ，量處如主文所示之刑，以示懲儆。至起訴書所載於查獲日
    在查獲現場扣案之注射針筒1 支及塑膠空袋1 個，被告自警
    詢起即否認為其所有，則本院審酌查獲現場係被告朋友住處
    ，當時在場之人有3 人，且均有施用毒品前科，而上開物品
    又非自被告身上扣得等情，認尚難僅因查獲時被告在場，遽
    認扣案物為被告所有，是既無其他積極證據足以證明上開扣
    案係被告所有，自不得併予宣告沒收，附此敘明。
據上論斷，應依刑事訴訟法第273 條之1 第1 項、第299 條第1
項前段，毒品危害防制條例第10條第1 項，刑法第2 條第1 項前
段、第11條前段、（修正前）第47條，判決如主文。
本案經檢察官高如應到庭執行職務。
中    華    民    國    95    年    9     月    8     日
                  刑事第一庭  法  官  吳永梁
以上正本證明與原本無異。
如不服本判決，應於判決送達後10日內向本院提出上訴狀 (須附
繕本)。
中    華    民    國    95    年    9    月    11     日
                              書記官  陳美敏
附錄論罪科刑法條全文：
毒品危害防制條例第10條
施用第一級毒品者，處6 月以上5 年以下有期徒刑。
施用第二級毒品者，處3 年以下有期徒刑。


司法院資訊處製作；財團法人民間司法改革基金會備份。
